臺灣高等法院臺南分院民事裁定
111年度重抗字第14號
抗  告  人  張宸維  
            王肇鋒  
相  對  人  大占無極天靈霄寶殿
法定代理人  呂素合  
上列抗告人因與相對人大占無極天靈霄寶殿間分配表異議之訴，
相對人聲請訴訟救助，抗告人對於中華民國111年2月24日臺灣臺
南地方法院111年度救字第15號所為裁定提起抗告，本院裁定如
下：
    主  文
原裁定廢棄。
相對人之聲請駁回。
抗告訴訟費用由相對人負擔。
    事實及理由
一、相對人於原法院聲請意旨略以：相對人提起分配表異議之訴
    ，請求臺灣臺南地方法院（下稱臺南地院）民事執行處102
    年度司執字第113414號給付票款強制執行事件（下稱票款執
    行事件），於民國110年12月21日製作之分配表關於次序3、
    9，抗告人應受分配之金額新臺幣（下同）80萬7630元、893
    7萬6665元，其債權人應更正為相對人（下稱本案訴訟）。
    本案訴訟本應繳納裁判費，惟因相對人係寺廟，並非營利事
    業，無固定收入，平日靠信徒捐獻維持開銷，日前因遭信徒
    違法召開信徒大會，違法選出主任委員，致財產及存簿、印
    章皆遭不法改選之新主委霸佔、把持中，致相對人之合法法
    定代理人呂素合無法提領存款，且實際上目前寺廟存款亦僅
    40餘萬元，實無足夠資力繳納上開裁判費80萬5672元，並提
    出起訴狀、刑事告訴暨證據保全狀、高雄市燕巢區公所函、
    存摺封面及內頁以為釋明，爰聲請准予訴訟救助等語。
二、抗告意旨略以：本件相對人前已受領抗告人開立之5張支票
    、面額共計5,000萬元，其中有3張、共計3,200萬元之支票
    已兌現，相對人顯非無資力，實為資金雄厚之法人，相對人
    之法定代理人呂素合偽稱寺廟存款僅餘40餘萬元云云，並不
    實在。又相對人未提出其他能即時調查之證據，僅片面主張
    寺廟違法召開信徒大會、選出新主委、財產及存摺均遭他人
    把持云云，顯不足以釋明相對人確實窘於生活且缺乏經濟上
    信用，其聲請訴訟救助，顯不應准許。又呂素合現疑似已遭
    寺廟委員會循內部程序合法罷免，並重新選任法定代理人陳
    桂榮，相關會議記錄已送交高雄市政府民政局備查，且陳桂
    榮於票款執行事件之陳報狀中，說明呂素合提出之相關聲請
    、陳報及異議，均未經寺廟委員會決議，故呂素合於本件代
    理相對人起訴之行為，是否為無權代理，已非無疑，若確為
    無權代理，依民事訴訟法第107條但書，本件顯無准予訴訟
    救助之必要等語，並聲明：㈠原裁定廢棄。㈡相對人在原審之
    聲請駁回。
三、按當事人無資力支出訴訟費用者，法院應依聲請，以裁定准
    予訴訟救助。但顯無勝訴之望者，不在此限，民事訴訟法第
    107條第1項定有明文。又所謂無資力，係指窘於生活，且缺
    乏經濟上之信用（最高法院18年抗字第260號、43年台抗字
    第152號裁判要旨參照）。相對人固主張其無資力支出訴訟
    費用，並以寺廟之財產及存簿、印章皆遭不法改選之新主委
    把持，致相對人之合法法定代理人呂素合無法提領存款，無
    足夠資力繳納本件裁判費，提出起訴狀、刑事告訴暨證據保
    全狀、高雄市燕巢區公所函、存摺封面及內頁以為釋明。惟
    查，相對人名下之不動產共7筆，財產總額達4千多萬元，有
    稅務電子閘門財產調件明細表在卷（本院卷第71頁），又相
    對人110年12月實際可用零用金有39萬9011元，有抗告人提
    出之出納報告可參（本院卷第119頁），且依相對人於108年
    6月9日向高雄市燕巢區公所陳報之信徒名冊，信徒人數有15
    1員，如確有提起訴訟必要，相對人並非無籌措訴訟費用之
    經濟信用，是相對人主張其無資力，並不足採，聲請訴訟救
    助，自不應准許。至於相對人內部之管理委員會就法定代理
    人之選任、罷免程序合法與否，與相對人有無資力之認定無
    涉，附此敘明。
四、綜上所述，相對人非無資力支出訴訟費用，其聲請訴訟救助
    ，不應准許。原法院裁定准予相對人訴訟救助之聲請，尚有
    未洽。抗告意旨指摘原裁定不當，求為廢棄改判，為有理由
    ，爰由本院廢棄原裁定，裁定如主文第2項所示。
五、據上論結，本件抗告為有理由，爰裁定如主文
中　　華　　民　　國　　111 　年　　5 　　月　　31　　日
　                民事第一庭    審判長法  官  翁金緞
　
                                      法  官  黃瑪玲  
　　　　　　　　　　　　　　　　　　　　
                                      法  官  蔡孟珊
上為正本係照原本作成。
本裁定除以適用法規顯有錯誤為理由外，不得再抗告。如提再抗
告，應於收受送達後十日內向本院提出再抗告狀（須附繕本），
並繳納再抗告費新台幣一千元。
提起再抗告應委任律師或具有律師資格之人之委任狀；委任有律
師資格者，另應附具律師資格證書及釋明委任人與受任人有民事
訴訟法第466條之1第1項但書或第2項所定關係之釋明文書影本。
中　　華　　民　　國　　111 　年　　5 　　月　　31　　日

                                      書記官  徐振玉
【附註】
民事訴訟法第495條之1第2項準用同法第466條之1第1、2項規定
：
⑴對於第二審判決上訴，上訴人應委任律師為訴訟代理人。但上
  訴人或其法定代理人具有律師資格者，不在此限。
⑵上訴人之配偶、三親等內之血親、二親等內之姻親，或上訴人
  為法人、中央或地方機關時，其所屬專任人員具有律師資格並
  經法院認為適當者，亦得為第三審訴訟代理人。
民事訴訟法第466條之2第1項：
上訴人無資力委任訴訟代理人者，得依訴訟救助之規定，聲請第
三審法院為之選任律師為其訴訟代理人。